臺灣臺中地方法院刑事判決　　　　　　 100年度易字第2875號
聲　請　人　臺灣臺中地方法院檢察署檢察官
被　　　告　江朝銓
上列被告因違反電子遊戲場業管理條例等案件，經檢察官聲請以
簡易判決處刑（100年度偵字第6370號)，本院認不宜簡易判決處
刑，改依通常程序判決如下：
    主    文
江朝銓犯電子遊戲場業管理條例第二十二條之非法營業罪，處有
期徒刑月，如易科罰金，以新臺幣壹仟元折算壹日。扣案之電
子遊戲機「神秘的魔法石」、「世界盃足球」、「黃金禮品販賣
機」各壹臺(各含IC版壹塊)及代幣柒佰陸拾貳枚，均沒收。
    犯罪事實
一、江朝銓係址設臺中縣大里市(現改制為臺中市大里區，下同)
    仁化路636號「全宥釣蝦場」負責人，其明知未依電子遊戲
    場業管理條例規定，領有電子遊戲場業營業級別證者，不得
    經營電子遊戲場業，竟基於違反電子遊戲場業管理條例及賭
    博之犯意，自民國99年8月1日起，在上開釣蝦場內公眾得出
    入之場所，擺設電子遊戲機「神秘的魔法石」、「世界盃足
    球」、「黃金禮品販賣機」各1臺，而經營電子遊戲場業。
    其並利用上開電子遊戲機具不確定之輸贏機率，與不特定之
    賭客賭博財物，賭博方式係由不特定賭客以新臺幣(下同)10
    元向其兌換1枚代幣，將代幣投入機臺後，再以1比1之方式
    自由押注，並將彈珠撥打至機臺上之欄位內，而螢幕上則會
    同時顯示代表各欄位之號碼，如螢幕上號碼取得連線，即可
    依連線之數目，獲取1至100倍不等之分數，並得依累積之積
    分，向江朝銓兌換釣蝦券(100分兌換釣蝦券1小時，因該釣
    蝦場第1小時費用150元，第2小時費用為100元，100分可換
    第2小時釣蝦時間)或泰國蝦(350分兌換1斤，因該釣蝦場泰
    國蝦1斤350元)，如未取得連線或積分歸零，則押注之代幣
    由機臺沒入歸江朝銓所有。嗣於100年3月9日下午3時20分許
    ，經警前往上址釣蝦場執行臨檢，扣得當場賭博之器具即電
    子遊戲機「神秘的魔法石」、「世界盃足球」、「黃金禮品
    販賣機」各1臺(各含IC版1塊)及在賭檯之財物即機臺內之代
    幣共762枚等物品，而悉上情。
二、案經臺中市政府警察局霧峰分局報告臺灣臺中地方法院檢察
    署檢察官偵查後聲請以簡易判決處刑，本院認為不宜以簡易
    判決處刑，改依通常程序審理。
    理    由
一、證據能力之說明
(一)按被告以外之人於審判外之陳述，雖不符前4條之規定，而
    經當事人於審判程序同意作為證據，法院審酌該言詞陳述或
    書面陳述作成時之情況，認為適當者，亦得為證據。當事人
    、代理人或辯護人於法院調查證據時，知有第159條第1項不
    得為證據之情形，而未於言詞辯論終結前聲明異議者，視為
    有前項之同意，刑事訴訟法第159條之5定有明文。立法意旨
    在於傳聞證據未經當事人之反對詰問予以核實，原則上先予
    排除，惟若當事人已放棄詰問或未聲明異議，基於證據資料
    愈豐富，愈有助於真實發現之理念，且強化言詞辯論主義，
    法院自可承認該傳聞證據例外有證據能力。經查，公訴人、
    被告江朝銓於本院準備程序及審判期日，就本院後述所引之
    傳聞證據之證據能力，均表示沒有意見，未予爭執，且迄至
    言詞辯論終結前亦未聲明異議。本院審酌本案後述所引之傳
    聞證據資料之製作、取得，尚無違法不當之情形，且均與本
    案之事實有關，認為以之作為證據應屬適當，揆諸上開規定
    ，應認本案後述所引之傳聞證據，均有證據能力。
(二)此外，本案作為判決基礎所引用之非供述證據及扣案之物品
    ，均與本案待證事實具有關聯性，且無證據證明有何公務員
    偽造、變造或違法取得之情事，復業經本院依法踐行調查證
    據程序，依法自得作為證據，而均有證據能力。
二、上開犯罪事實，業據被告江朝銓於警詢、偵查中、本院準備
    程序及審理中，均坦承不諱，並有員警職務報告、臺中市政
    府警察局霧峰分局仁化派出所臨檢紀錄表、臺中市政府警察
    局霧峰分局搜索、扣押筆錄、扣押物品目錄表、查扣賭博性
    電動玩具暫存保管條、刑案現場測繪圖各1份及查獲照片28
    張在卷可稽(見警卷第7頁、第11頁至第23頁)。復有電子遊
    戲機「神秘的魔法石」、「世界盃足球」、「黃金禮品販賣
    機」各1臺(各含IC版1塊)及代幣762枚扣案可佐。足認被告
    之自白與事實相符，應堪採信。本案事證已臻明確，被告犯
    行洵堪認定，應予依法論科。
三、按所謂電子遊戲場「業」，係指「業務」而言。刑法上所謂
    業務，係以事實上執行業務者為標準，指以反覆同種類之行
    為為目的之社會的活動而言；執行此項業務，縱令欠缺形式
    上之條件，仍無礙於業務之性質。因此不論該事業是否「專
    營」電子遊戲場業，亦不問經營是否需達「一定之規模」，
    即使於原本所營事業外，兼營電子遊戲場業，或所經營之電
    子遊戲場不具相當之規模，亦無礙於電子遊戲場業管理條例
    相關規定之適用（最高法院90年台非字第276號判例參照)。
    查被告未依電子遊戲場業管理條例規定領有電子遊戲場業營
    業級別證，即於上開時、地擺設前揭電子遊戲機，供顧客把
    玩，已屬電子遊戲場業管理條例所指之經營電子遊戲場業行
    為。其並利用所擺設之電子遊戲機與不特定之賭客賭博財物
    。核被告所為，已違反電子遊戲場業管理條例第15條之規定
    ，應依同條例第22條規定處罰，故其係犯電子遊戲場業管理
    條例第22條之非法營業罪，及刑法第266條第1項前段之賭博
    罪。次按刑事法若干犯罪行為態樣，本質上原具有反覆、延
    續實行之特徵，立法時既予特別歸類，定為犯罪構成要件之
    行為要素，則行為人基於概括之犯意，在密切接近之一定時
    、地持續實行之複次行為，倘依社會通念，於客觀上認為符
    合一個反覆、延續性之行為觀念者，於刑法評價上，即應僅
    成立一罪；學理上所稱「集合犯」之職業性、營業性或收集
    性等具有重複特質之犯罪均屬之，例如經營、從事業務、收
    集、販賣、製造、散布等行為概念者是（最高法院95年度台
    上字第1079號判決可資參照）。準此，被告違反電子遊戲場
    業管理條例第22條及刑法第266條第1項前段之規定，而經營
    電子遊戲場業及賭博之行為，係持續進行，含有反覆、延續
    實行之特徵，從而在行為概念上，應各評價認係集合犯，為
    包括一罪。又被告上開所犯電子遊戲場業管理條例第22條之
    非法營業罪與刑法第266條第1項前段之賭博罪2罪間，係一
    行為觸犯數罪名，為想像競合犯，應依刑法第55條之規定，
    從一重之電子遊戲場業管理條例第22條之規定處斷。爰審酌
    被告為上址釣蝦場之負責人，未依電子遊戲場業管理條例規
    定領有電子遊戲場業營業級別證，猶經營電子遊戲場業，並
    以所擺設之電子遊戲機與不特定人賭博財物，助長賭客僥倖
    之心理，影響社會善良風氣及政府對於電子遊戲場業之行政
    管理，其行為應予責難。併斟酌被告擺設之電子遊戲機僅3
    臺，且其於犯罪後坦承犯行，尚知悔悟，犯罪後態度良好，
    高職畢業之智識程度、勉持之家庭經濟狀況(見警卷第2頁)
    等一切情狀，量處如主文所示之刑，並諭知易科罰金之折算
    標準，以示懲儆。扣案之電子遊戲機「神秘的魔法石」、「
    世界盃足球」、「黃金禮品販賣機」各1臺(各含IC版1塊)均
    係當場查獲之賭博器具，而置於該3臺電子遊戲機內共762枚
    代幣，為在賭檯之財物，均應依刑法第266條第2項之規定，
    宣告沒收。
四、聲請意旨認被告江朝銓前開所為另涉犯刑法第268條之意圖
    營利，供給賭博場所及聚眾賭博罪嫌云云。然按犯罪事實應
    依證據認定之，無證據不得認定犯罪事實。又不能證明被告
    犯罪者，應諭知無罪之判決，刑事訴訟法第154條第2項、第
    301條第1項分別定有明文。次按刑法第266條第1項所處罰者
    ，為賭博行為；同法第268條所處罰者，為供給賭博場所或
    聚眾賭博行為。而刑法第266條第1項係以自己參與賭博行為
    ，為其構成要件；同法第268條則以供給他人賭博場所或聚
    眾賭博行為，藉以獲取利益，而非僅單純從事賭博之行為。
    而一般店家擺設賭博性電子遊戲機供人投幣玩樂，縱依該機
    器之設計結構，其店家之勝率較高，惟其輸贏之或然率仍屬
    不確定，其性質係以該機器代替自己，與人在公眾得出入之
    場所賭博，與意圖營利供給賭博場所或聚眾賭博，係由他人
    賭博不同，且擺設賭博性電子遊戲機供人玩樂，店家仍係憑
    偶然之機率以決定財物之得喪，並無何從中抽取金錢圖利之
    情形，與刑法第268條營利賭博罪之要件尚屬有間。又按刑
    法第268條之營利賭博罪係以意圖營利，供給賭場或聚眾賭
    博為構成要件，係分別對「提供賭博場所供人賭博」藉以營
    利、或「邀聚不特定之多數人聚賭」藉以營利等非難性較高
    之「賭博媒介行為」，所設之處罰規定。如係參與賭博財物
    之行為，因其賭博場所之不同，其非難性各異，法律依據其
    賭博行為之態樣，分別在社會秩序維護法第84條、刑法第26
    6條（普通賭博罪），對參與賭博財物之行為人設有行政罰
    或刑罰等不同之處罰規定。換言之，刑法第268條規定之圖
    利供給賭場所、聚眾賭博罪，行為人所圖得之利益，應係「
    提供賭博場所」、「聚眾賭博」之犯罪構成要件行為所獲取
    之直接對價。至於參與賭博之財物輸贏，繫於賭博行為本身
    之射倖性質（雖此射倖性仍受賭技、或然率等因素影響，但
    仍不失射倖性質），且任何場所之賭博參與者莫不希望贏取
    財物，尚不能以參與賭博之行為人，主觀上有參與賭博贏取
    財物之意圖，客觀上並有邀集他人至其提供之場所（如住宅
    ）賭博財物之行為，即認其行為已該當於刑法第268條之圖
    利供給賭場罪或圖利聚眾賭博罪之犯罪構成要件。查被告雖
    有利用上開電子遊戲機與不特定人賭博財物之犯行，但財物
    之輸贏係繫於具有射倖性質之賭博行為，並非另有就「提供
    賭博場所」或「聚眾賭博」之行為，得有具體之利益對價，
    自與刑法第268條之圖利供給賭場罪及圖利聚眾賭博罪之犯
    罪構成要件不合。至於賭博性電子遊戲機是否具有較高之獲
    勝機率，除程式之設計之外，亦與參與賭博之人有關（任何
    賭博或賭具亦均有上開情形），況被告與不特定人賭博財物
    之電子遊戲機，是否確具有較高之獲勝機率，檢察官並未提
    出何確切之證據以為佐證。此外並無證據證明被告有向客人
    收取場地費或抽頭費之事，是其顯係利用上開電子遊戲機不
    確定之輸贏機率，與不特定之賭客賭博財物，並以該等賭博
    性電子遊戲機出現之偶然事實決定勝負，性質上係利用該等
    賭博性電子遊戲機，與不特定之賭客對賭，被告本身即具賭
    客之身分，而屬普通賭博罪之對向犯，是其就擺設該等賭博
    性電子遊戲機，尚無何營利之意圖。再者，電子遊戲機縱使
    經由IC板程式設計，為店主利益預留一定之得勝機率，經營
    者得勝之或然率較高，但仍具賭博射倖性之特徵，店主於當
    下與賭客對賭時仍有輸錢之可能，尚難認有何營利之意圖（
    即店主對賭時並非一定有利可圖），不能因長久機率累積之
    結果，該電子遊戲機必然贏錢，即認店主應構成刑法第268
    條之罪責。故被告在公眾得出入之場所擺設上開電子遊戲機
    ，並以該等電子遊戲機充作電動賭博機具，係以該等機器代
    替自己，與不特定之人在公眾得出入之場所賭博，與刑法第
    26 8條意圖營利供給賭博場所或聚眾賭博之構成要件不符，
    尚難以該條之罪相繩。此外，復查無其他積極之證據足資證
    明被告有從中收取任何場地費或抽頭費圖利，就此部分原應
    為被告無罪之諭知，惟公訴意旨認被告此部分之罪嫌，與前
    開經本院論罪科刑部分，有想像競合犯之裁判上一罪關係，
    爰不另為無罪之諭知。
據上論斷，應依刑事訴訟法第452條、第299條第1項前段，電子
遊戲場業管理條例第15條、第22條，刑法第11條前段、第266條
第1項前段、第2項、第55條、第41條第1項前段，刑法施行法第1
條之1第1項、第2項前段，判決如主文。
本案經檢察官顏淑惠到庭執行職務。
中    華    民    國   100    年    12    月    7     日
                  刑事第十庭  審判長法  官  張恩賜
                                    法  官  劉正中
                                    法  官  林慧欣
以上正本證明與原本無異。
如不服本判決應於收受送達後10日內向本院提出上訴書狀，並應
敘述具體理由；其未敘述上訴理由者，應於上訴期間屆滿後20日
內向本院補提理由書（均須按他造當事人之人數附繕本）「切勿
逕送上級法院」。
                                    書記官  鄭淑英
中    華    民    國   100    年    12    月    7     日
附錄本案論罪科刑法條
電子遊戲場業管理條例第15條
未依本條例規定領有電子遊戲場業營業級別證者，不得經營電子
遊戲場業。
電子遊戲場業管理條例第22條
違反第15條規定者，處行為人1年以下有期徒刑、拘役或科或併
科新臺幣50萬元以上250萬元以下罰金。
刑法第266條第1項
在公共場所或公眾得出入之場所賭博財物者，處 1 千元以下罰
金。但以供人暫時娛樂之物為賭者，不在此限。